【裁判字號】    95,易,456
【裁判日期】    951026
【裁判案由】    藏匿人犯等
【裁判全文】
臺灣臺中地方法院刑事判決               95年度易字第456號
公  訴  人  臺灣臺中地方法院檢察署檢察官
被      告  戊○○
            丁○○
            庚○○
                    號
上列被告等因過失傷害等案件，經檢察官提起公訴（九十五年度
偵字第八六二號），本院判決如下：
    主  文
戊○○因過失傷害人，處有期徒刑月，如易科罰金，以銀元
佰元即新台幣玖佰元折算壹日。
丁○○意圖使犯人隱避而頂替，處有期徒刑月，如易科罰金，
以銀元佰元即新台幣玖佰元折算壹日。
庚○○無罪。
    事  實
一、戊○○於民國九十四年七月十六日上午，駕駛車號三０九五
    －ＦＷ號自用小客貨車，沿臺中市○○路往黎明路方向行駛
    ，於同日上午八時零五分許，行經速限時速六十公里之該路
    段之環中路與永春東路口時，本應注意汽車行駛時，應注意
    車前狀況，並隨時採取必要之安全措施，且汽車行駛至交岔
    路口，其行進、轉彎應遵守燈光號誌之指示，又行車速度應
    依速限標誌之規定，而依當時狀況天候為晴、該路段之光線
    晨日間自然光線、路面乾燥、無缺陷、無障礙物、視距良好
    、行車管制號誌正常之情形，又無不能注意之情事，竟疏未
    注意，且未減速慢行，於其行進方向之交通號誌已變換為禁
    止通行之紅燈指示時，猶以時速超過六十公里之速度闖越該
    交岔路口，適庚○○（另為無罪判決，詳後述）駕駛車號五
    Ｕ－二二六三號自用小客車搭載己○○、乙○○、丙○○、
    甲○○自對向欲由環中路左轉至中彰快速道路永春路匝道行
    駛，並於行經該交岔路口時，依路口之燈號轉為左轉綠燈之
    指示而左轉往中彰快速道路永春路匝道方向行駛，惟因戊○○所駕駛之上揭自用小客貨車車速過快致煞車不及，而與庚○○所駕駛之上揭自用小客車右側發生碰撞，造成庚○○受
    有頭部外傷併輕微腦震盪、四肢多處挫擦傷；己○○受有頭
    臉部挫擦傷、左受腕切割傷；乙○○受有眉間撕裂傷；丙○○受有左膝挫傷併皮下血腫；甲○○受有頭臉部撕裂傷三乘
    零點五公分、胸部挫傷等傷害。而戊○○之妻丁○○於該交
    通事故發生後，因接獲戊○○之電話通知趕至現場，唯恐戊○○遭受刑責，乃意圖使戊○○隱避而頂替，而向嗣到場處
    理交通事故之員警自承係該車號三０九五－ＦＷ號自用小客
    貨車之駕駛人，並經警製作警詢筆錄。嗣經警發覺有異而查
    悉上情。
二、案經庚○○、己○○、乙○○、丙○○、甲○○訴由臺中市
    警察局第四分局移送臺灣臺中地方法院檢察署檢察官偵查起
    訴。
    理  由
壹、被告戊○○、丁○○有罪部分：
一、訊據被告戊○○固坦承於上揭時、地駕駛上揭自用小客貨車
    與被告庚○○所駕駛之上揭自用小客車發生交通事故，並造
    成同案被告庚○○所搭載之乘客即證人己○○、乙○○、丙○○、甲○○（下稱證人己○○等四人）身體受有上揭傷害
    之事實，惟矢口否認有何過失傷害之犯行，辯稱：伊當日係
    依速限行駛，並未超速，且當時伊行車方向之號誌為綠燈，
    係依號誌通過該交岔路口，當時因被告庚○○突然違規左轉
    ，致伊閃避不及方發生本件交通事故，伊對於本件事故之發
    生並無過失云云；另訊之被告丁○○則對上揭意圖使被告戊○○隱避而頂替之犯罪事實坦承不諱。經查：
（一）上揭被告庚○○及證人己○○等四人確因共乘被告庚○○
      所駕駛之上揭自用小客車與被告戊○○所駕駛之上揭車輛
      發生交通事故，並因而分別受有如事實欄所示之傷害等事
      實，除據被告戊○○、庚○○於偵查、本院審理時供承無
      訛外，復據證人己○○等四人於偵查中、證人己○○、乙○○、丙○○於本院審理時證述屬實，且有臺中市警察局
      第四分局道路交通事故調查報告表（一）、（二）、道路
      交通事故談話紀錄表、道路交通事故現場圖、處理道路交
      通事故補充資料表、、林新醫院診斷證明書五份、現場照
      片十二張及車籍作業系統－查詢認可資料二份在卷可稽，
      是被告庚○○、證人己○○等四人確係因本件交通事故而
      受傷一節，應可認定。而當日駕駛車號三０九五－ＦＷ號
      自用小客貨車與被告庚○○所駕駛之上揭車輛發生本件交
      通事故之駕駛人既係被告戊○○，既如前述，且參之車號
      三０九五－ＦＷ號自用小客貨車之車籍作業系統－查詢認
      可資料，其車輛登記所有人確係被告戊○○無誤，又被告
      丁○○於本件交通事故發生後，向嗣到場處理交通事故之
      員警自承係該車號三０九五－ＦＷ號自用小客貨車之駕駛
      人，並經警製作警詢筆錄一節，亦有警詢筆錄一份在卷可
      考，則被告丁○○所為上揭頂替犯行之自白，應與事實相
      符，而足採信。
（二）另被告戊○○駕車發生交通事故之上開交岔路口設有行車
      管制號誌，且該路段速限為時速六十公里等情，此有臺中
      市警察局第四分局道路交通事故現場圖、道路交通事故調
      查報告表（一）、（二）及現場與車損照片附卷可稽。雖
      被告戊○○於本院審理時辯稱：當時其行車速率並未超速
      云云，然被告於初次警詢時係供稱：「（問：肇事時行車
      速度為何？）我不知道。」（見警卷第二六頁），顯見被
      告於行車當時並未注意車行速度，則其辯稱當時車速並未
      超速云云，是否可採，已不無可疑。而證人即當日目睹本
      件交通事故之唐正松於本院審理時證稱：其當日駕車距離
      事故發生之交岔路口約有一百五十公尺至二百公尺時，其
      行車速度約時速五、六十公里，此時被告戊○○自後加速
      超越其所駕駛之車輛，被告戊○○駕駛之車輛比其駕駛之
      車輛快等語。再者，依卷附之現場及車損照片顯示，被告
      戊○○行經路段該環中路路段之車道達六線道，且距事故
      發生之交岔路口之尚有一段視界良好之直行距離，若被告
      戊○○當時並未超速行駛，則當其車行靠近該交岔路口前
      幾十公尺時，應遠可看見被告庚○○所駕駛之車輛已在進
      行左轉彎，而為必要之煞停處置，而不至撞上被告庚○○
      所駕駛之車輛，況衡之被告庚○○當時係駕車欲左轉上中
      彰快速道路之永春路匝道，其為能順利轉彎，車速應不可
      能過快，惟被告戊○○所駕駛之汽車車頭經撞擊後已嚴重
      毀損變形等情，顯見被告戊○○當日行經該路段之行車速
      度應已超過時速六十公里無疑，此確已超過該路段行車速
      限為時速六十公里之限制，足認被告當時確實有未注意車
      前狀況及超速之情形，則被告事後辯稱當日行經該交岔路
      口時，並未超速，亦無違規云云，並不足取。
（三）另本件交通事故發生後，被告戊○○雖辯稱自己當時之行
      車方向號誌為綠燈，並未有闖紅燈之情事云云，然證人己○○於本院審理時證稱：「在那裡等車，車速比較慢，我
      就上保養品，我們隨著綠燈箭頭左轉，一開出去，車子就
      被撞。」、「（問：在等號誌時，當時是何燈？）綠燈。
      當時我們要等左轉燈。」、「（問：如何知道是綠燈狀態
      ？）我坐前座，就是因為在等左轉燈，所以才保養，有些
      要停下來才擦，沿路都有在做保養。」、「我們前面還有
      壹台車，他也是左轉，我們看到前面車左轉後我們就出去
      ，我們就被撞了。」等語；證人丙○○則到庭證稱：「要
      上交流道時，有先停下來，再左轉，左轉時發生車禍，我
      們前面還有車，我們是跟著前面車走。」等語；證人乙○○則到庭證稱：「（問：車禍之前，車子有無停下來？）
      有。因為前面有壹台車，所以有停下來。」、「（問：當
      時要左轉時，號誌為何？）我轉彎時有看到，看到左轉綠
      燈，我們跟著前面的車左轉。」、「幾乎是一左轉就發生
      車禍。」、「撞到右側邊，我那邊車門不能開。」等語。
      依上揭證人己○○等人所陳述之內容，經核與被告庚○○
      歷次於警詢、偵查及本院審理時所述之情節相符，且互核
      一致。再觀之卷附之現場與車損照片所示（見警卷第五四
      頁至五九頁），本件交通事故撞擊之結果，主要撞擊位置
      係被告戊○○所駕駛之上揭車輛之車頭撞擊被告庚○○所
      駕駛之上揭車輛之右前側方之車身（右前輪周圍車身），
      足認被告庚○○係在左轉彎之後，被告戊○○始因煞車不
      及而撞上被告庚○○所駕駛之上揭車輛，則若被告戊○○
      當時行駛至該交岔路口之號誌為綠燈，縱被告庚○○欲違
      規左轉彎，以當時該路段之道路寬度及車流量觀之，衡情
      當無未察看對向前方之來車而貿然左轉之可能，顯見證人
      己○○、丙○○、乙○○證稱當時被告庚○○左轉之時之
      號誌應為左轉綠燈之情，應與常理無悖，而屬可採，是被
      告戊○○辯稱係被告庚○○提早違規左轉致發生本件事故
      云云，即屬無據。另被告戊○○聲請訊問之證人唐正松亦
      到庭證稱：「我從永春東路轉過來，快要到紅綠燈，差不
      多有兩、三百公尺，戊○○車的從我後面超前，他開的比
      我快，開過去就看到撞到。」、「（問：當時戊○○超車
      時，你離交通號誌多遠？）不清楚、大概一百五十至二百
      公尺。」、「（問：你在一百五十公尺看，有無法看到紅
      綠燈？）有。印象中是紅燈，所以我車速慢下來。」等語
      。足見被告戊○○辯稱在距離該交岔路口前二百公尺時見
      該路口之號誌顯示綠燈，方繼續行駛經過該路口云云，即
      與證人唐正松所述不一致，已有所屬不實。則被告戊○○
      當時係在其行進方向之交通號誌已變換為禁止通行之紅燈
      指示時，由貿然闖越紅燈行駛之事實即可認定。況本件交
      通事故經送請臺灣省臺中市區車輛行車事故鑑定委員會鑑
      定結果，亦認定：「（一）查肇事路口設有左轉保護時相
      行車管制號誌，環中路號誌之轉換順序係先「直行箭頭綠
      燈」，後「左轉箭頭綠燈併圓行紅燈」，各燈號轉換之間
      尚有預告作用之「黃燈」，及清道時間之「全紅燈」時段
      ，若當事雙方均依照號誌指示進入路口，不可能發生事故
      ，亦即本案肇事必有一方或雙方違反號誌指示情形。……
      。」等語，有該會九十五年六月九日中市行字第０九五五
      四０一三八四號函覆之分析意見附卷可考，亦與上揭證人
      所述之情節並無齟齬之處，足見上揭證人所述應與事實相
      符，而足採信，益徵被告辯稱其當時之行車方向號誌係綠
      燈，並無闖紅燈之情事云云，並不足採。雖證人唐正松於
      本院審理時證稱：「我慢慢開，到車禍現場，抬頭看這時
      是綠燈，我才開過去。」等語，然此僅足代表證人唐正松
      通過該交岔路口之時之燈號顯示為直行綠燈，而無法據此
      認定被告戊○○通過該交岔路口時當時之號誌亦為綠燈，
      而無闖越紅燈之情事，蓋證人唐正松於本院審理時係證稱
      ：其於距上揭交岔路口前一百五十公尺係看到該路口之燈
      號為紅燈，之後即開始減速，車速已降至時速五十公里以
      下，且越來越慢，至距離該路口七十公尺處即看到本件交
      通事故，之後再慢慢滑行經過該交岔路口，方見燈號為綠
      燈等語，如以證人唐正松開始減速之初之車速為時速四十
      公里計算，證人唐正松當時每秒行進之距離約十一點一公
      尺，則其自距離該交岔路口一百五十公尺前開始減速至該
      交岔路口所花費之時間應已超過十三點五秒，甚至達二十
      秒以上，此應超過臺中市區○○路口左轉專用號誌之秒數
      ，是證人唐正松緩緩經過該交岔路口時燈號已轉為綠燈，
      亦應與常情無違，惟此益證被告戊○○當時距該交岔路口
      前約二百公尺超速超越證人唐正松之後並行進至該交岔路
      口所花費之時間應甚短，其經過該交岔路口時之號誌尚屬
      紅燈，亦與常情無悖，是尚難僅以證人唐正松此部分之證
      言，即為有利於被告戊○○之認定。
（四）按汽車行駛時，駕駛人應注意車前狀況，並隨時採取必要
      之安全措施；而行車速度，依速限標誌或標線之規定；另
      汽車行駛至交岔路口，其行進、轉彎，應遵守燈光號誌之
      指示，九十五年七月四日修正前道路交通安全規則第九十
      四條第三項、第九十三條第一項前段、第一百零二條第一
      項第一款分別定有明文，被告係領有駕駛執照之人（參照
      卷附之證號查詢汽車駕駛人資料一份），其駕車自應注意
      上開安全規定，再者，交通事故多為意外事故，係過失犯
      ，就被告應否負刑事責任，應以被告是否按其情節應注意
      ，並能注意，而不注意為要件。是以被告於交通個案中需
      否構成刑事責任，並不以「誰撞誰」或對方與有過失為判
      斷標準，仍應就具體個案中，駕駛人有否應注意之義務，
      能注意，卻疏未注意，作為認定有無過失之依據，又交通
      法規所稱「注意車前狀況」之情形，是指駕駛人就其注意
      力所及之情況下，對於車前已存在或可能存在事物應予注
      意，以便採取適當之反應措施而言，是駕駛人注意車前狀
      況，應建立在行車當時之時間、空間之一切狀況下進行綜
      合判斷。查本件事故發生當時狀況天候為晴、該路段之光
      線晨日間自然光線、路面乾燥、無缺陷、無障礙物、視距
      良好、行車管制號誌正常之情形，有上揭卷附道路交通事
      故調查報告表（一）在卷可佐，則依當時情形，被告戊○○並非不能注意，被告戊○○竟疏未注意於此，在被告庚○○依左轉專用號誌左轉之後，而貿然超速及闖越紅燈，
      致與被告庚○○所駕駛之上揭車輛發生事故，顯見被告戊○○當時駕駛車輛確實未注意車前狀況，隨時採取必要之
      安全措施，且未遵照號誌指示行車，是以被告戊○○當時
      應注意、能注意，卻疏未注意，足徵被告戊○○駕車行為
      顯有過失，況參以被告戊○○於本件事故發生後，即電請
      其妻即被告丁○○趕至現場，並頂替被告戊○○之犯行，
      由被告丁○○向之後到場處理之員警陳述其自己才是肇事
      者等情，益證被告戊○○已明知自己之駕車行為有超速且
      並未遵照號誌指示之違規而確有過失甚明。又被告庚○○
      、證人己○○等四人確係因本件交通事故而受傷一節，既
      已如前述，則渠等因本件車禍而受傷，與被告戊○○之過
      失行為間應有相當因果關係。
（五）綜上所述，被告戊○○上揭所辯，顯係事後卸責之詞，不
      足採信。本件事證明確，被告戊○○、丁○○之犯行均堪
      以認定，應依法論科。
二、核被告戊○○所為，係犯刑法第二百八十四條第一項前段之
    過失傷害罪；核被告丁○○所為，係犯刑法第一百六十四條
    第二項之頂替罪。被告戊○○係一過失傷害行為，侵害被告
    庚○○、證人己○○等四人之身體法益，係一行為而觸犯數
    相同罪名，為同種想像競合犯，應從一受害較重之過失傷害
    罪論處。又被告行為後，刑法第五十五條關於想像競合犯之
    規定雖已有修正，然新法第五十五條但書係科刑之限制，為
    法理之明文化，非屬法律變更（最高法院九十五年第八次刑
    庭會議決議參照），是此部分應無比較新舊法之必要，應逕
    行適用被告行為時之法律，併予指明。又被告戊○○係被告
    丁○○之配偶，有戶籍資料一份在卷可稽，被告丁○○所頂
    替圖利之犯人戊○○為其配偶，應依刑法第一百六十七條之
    規定減輕其刑。爰審酌被告戊○○之過失程度甚鉅，被告庚○○、證人己○○等四人受傷之程度非輕，被告戊○○迄今
    尚未上揭被害人達成民事和解賠償，被告丁○○於本件交通
    事故發生後之第一時間頂替被告戊○○之犯行，誤導員警偵
    辦案件之方向，且徒增之後員警到場現場採集證據之困難及
    被告戊○○犯後猶飾詞卸責，不知悔悟，被告丁○○犯後坦
    承犯行，態度良好等一切情狀，各量處如主文第一項、第二
    項所示之刑，並均諭知易科罰金之折算標準，以資懲儆。
三、新舊法比較部分：
（一）被告戊○○、丁○○二人（下稱被告二人）行為後，罰金
      罰鍰提高標準條例第二條業已刪除，而刑法第四十一條第
      一項前段關於易科罰金之折算標準已由舊法之銀元一百元
      、二百元、三百元修正為新台幣一千元、二千元、三千元
      ，因屬科刑規範事項之變更，其折算標準為裁判時所應諭
      知，自有就新舊法規定比較之必要，經比較新舊法結果，
      以被告二人行為時之舊法較為有利於被告二人，新法並無
      對被告二人有較為有利之情形，是依刑法第二條第一項前
      段之規定，本件應適用被告二人行為時之舊法即依修正前
      刑法第四十一條第一項前段、修正前罰金罰鍰提高標準條
      例第二條、現行法規所定貨幣單位折算新台幣條例第二條
      之規定，諭知以銀元三百元即新台幣九百元折算一日為易
      科罰金之折算標準。
（二）被告二人行為後，刑法第三十三條第五款業於九十四年二
      月二日以華總一義字第０九四０００一四九０一號令修正
      公布，並自九十五年七月一日起施行；修正後刑法第三十
      三條第五款規定「罰金：新臺幣一千元以上，以百元計算
      之。」，與修正前刑法第三十三條第五款規定「罰金：一
      元以上。」不同。比較新舊法結果，以舊法較有利於行為
      人，新法並無對被告二人較為有利之情形，故依刑法第二
      條第一項前段規定，本案關於刑法第二百八十四條第一項
      前段、第一百六十四條第二項之法定刑罰金部分，自應適
      用行為時之法律即修正前刑法第三十三條第五款規定決定
      其罰金部分之法定刑。
（三）再查被告二人行為後，業已增訂刑法施行法第一條之一，
      並規定：「中華民國九十四年一月七日刑法修正施行後，
      刑法分則編所定罰金之貨幣單位為新臺幣。九十四年一月
      七日刑法修正時，刑法分則編未修正之條文定有罰金者，
      自九十四年一月七日刑法修正施行後，就其所定數額提高
      為三十倍。但七十二年六月二十六日至九十四年一月七日
      新增或修正之條文，就其所定數額提高為三倍。」，是就
      現行刑法中，有關於罰金刑處罰之規定已有修正，惟經比
      較增訂之刑法施行法第一條之一與被告二人行為時之罰金
      罰鍰提高標準條例第一條前段、現行法規所定貨幣單位折
      算新台幣條例第二條結果，二者規定適用之結果並無不同
      ，則本件即依被告二人行為時之舊法即依罰金罰鍰提高標
      準條例第一條前段為法條適用之依據，附此敘明。
貳、被告庚○○無罪部分：
一、公訴意旨略以：被告庚○○於九十四年七月十六日上午駕駛
    車號五Ｕ－二二六三號自用小客車搭載證人己○○等四人，
    沿臺中市○○區○○路左轉中彰快速道路，於同日上午八時
    五分許，行經臺中市○○區○○路與永春路匝道口處，原應
    注意汽車行駛時，駕駛人應注意車前狀況，並隨時採取必要
    之安全措施及汽車行駛至交岔路口，左轉彎時，應距交岔路
    口三十公尺前顯示方向燈或手勢，行至交岔路口中心處左轉
    ，並不得佔用來車道搶先左轉，且依當時晴天、路面乾燥、
    無缺陷及無障礙物、視距良好之狀況，又無不能注意之情事
    ，竟疏未注意及此，於上揭交岔路口，與同案被告戊○○所
    駕駛車號三０九五－ＦＷ號自用小客貨車發生碰撞車禍，使
    同案被告戊○○受有腦震盪之傷害。因認被告庚○○涉犯刑
    法第二百八十四條第一項過失傷害罪嫌。
二、按犯罪事實應依證據認定之，無證據不得認定犯罪事實；又
    案件不能證明被告犯罪者，應諭知無罪之判決，刑事訴訟法
    第一百五十四條第二項、第三百零一條第一項分別定有明文
    次按認定不利於被告之事實，須依積極證據，苟積極證據不
    足為不利於被告事實之認定時，即應為有利於被告之認定，
    更不必有何有利之證據，亦有最高法院三十年上字第八一六
    號判例可資參照。且告訴人之告訴，係以使被告受刑事訴追
    為目的，其陳述是否與事實相符，仍應調查其他證據以資審
    認，最高法院五十二年臺上字第一三００號亦著有判例。又
    刑法第二百八十四條過失傷害罪之構成要件，除須行為人具
    有依刑法第十四條所規定之應注意能注意而不注意之行為不
    法外，尚須具備有結果不法之要件，亦即須以行為人之行為
    為結果發生之原因、結果必須具有可避免性、結果以及因果
    歷程必須客觀可預見。因此若行為人雖違背注意義務，而發
    生構成要件之該當結果，但如已幾近確定之可能性，可確認
    行為人縱然符合注意義務之要求，保持客觀必要之注意，而
    構成要件之結果仍會發生，則此結果即係客觀不可避免，而
    無結果不法，行為人即因之不構成過失犯。例如行為人在其
    車道上行駛，然對於被害人突然違反規定酒後駕車超速，因
    而肇事，則行為人對於車禍事故之發生，在客觀上已無避免
    之可能性時，行為人對於結果之發生即無過失之可言，此在
    學說上或謂欠缺違法性關係，或謂係欠缺構成要件該當之責
    任關係，從而行為人對於結果之發生既無過失可言，因認其
    行為已與過失傷害罪之構成要件不合。此外，當汽車駕駛人
    應可信賴參與交通行為之對方，將同時為必要之注意，相互
    為遵守交通秩序之適當行為，而無考慮對方將會有違反交通
    規則之不當行為之義務時，其行為對於結果之發生在客觀上
    復無避免可能性時，其行為仍應無客觀之可責性，亦不得科
    以過失之罪責（最高法院八十八年度臺上字第一八五二號判
    決意旨參照）。
三、本件公訴人認被告庚○○涉有上揭過失傷害之犯行，無非係
    以告訴人即同案被告戊○○（下稱被告戊○○）之指訴、上
    揭道路交通事故調查報告表、道路交通事故現場圖、被告戊○○提出之澄清綜合醫院診斷證明書及現場照片，並以被告
    行駛於告訴人後方自應負較多之注意義務，且被告庚○○提
    前違規左轉而肇事較符常情，為其主要論據。惟訊據被告庚○○固不諱言駕駛車輛於前揭時、地與被告戊○○所駕駛之
    上揭車輛發生碰撞等情，惟堅決否認有何過失傷害犯行，辯
    稱：伊當時駕車行經過該交岔路口有先停止，等候左轉專用
    綠燈亮起時，方跟著前方之車輛依燈號指示左轉，係被告戊○○超速且闖越紅燈伊閃避不及方遭被告戊○○駕車撞上，
    ，伊並無過失等語。
四、經查：
（一）被告庚○○所駕駛之上揭自用小客車與被告戊○○所駕駛
      之上揭車輛發生交通事故之事實，除據被告戊○○、庚○○於偵查、本院審理時供承無訛外，復有臺中市警察局第
      四分局道路交通事故調查報告表（一）、（二）、道路交
      通事故談話紀錄表、道路交通事故現場圖、處理道路交通
      事故補充資料表、現場照片及車籍作業系統－查詢認可資
      料二份在卷可稽。是僅以卷附之上揭道路交通事故調查報
      告表（一）、（二）、道路交通事故談話紀錄表、道路交
      通事故現場圖、處理道路交通事故補充資料表、現場照片
      及車籍作業系統－查詢認可資料，僅足證明本件交通事故
      之發生而已，尚不足據此認定被告庚○○就本件交通事故
      之發生已有過失之情事。
（二）復按車輛行駛時，駕駛人應注意車前狀況，並隨時採取必
      要之安全措施，修正前道路交通安全規則第九十四條第三
      項固有明文，本件被告庚○○當日駕車行經上揭事故之交
      岔路口，確係依左轉綠燈之指示進行左轉彎，並已極盡注
      意義務，本件事故之發生係由被告戊○○超速且闖越紅燈
      所致一節，業據證人己○○、丙○○、乙○○、唐正松於
      本院審理時證稱明確，並有現場及車損照片附卷可稽，已
      如上述（詳見理由欄壹之一），此與上揭臺灣省臺中市區
      車輛行車事故鑑定委員會之分析意見認定：「（一）查肇
      事路口設有左轉保護時相行車管制號誌，環中路號誌之轉
      換順序係先「直行箭頭綠燈」，後「左轉箭頭綠燈併圓行
      紅燈」，各燈號轉換之間尚有預告作用之「黃燈」，及清
      道時間之「全紅燈」時段，若當事雙方均依照號誌指示進
      入路口，不可能發生事故，亦即本案肇事必有一方或雙方
      違反號誌指示情形。……。」等語尚無齟齬之處，是被告
      戊○○所稱其並無超速且闖越紅燈，亦無過失云云，顯不
      可採，堪認本件事故之發生，被告庚○○並無違反交通號
      誌之指示行車之情事。另參以本件事故之發生係在被告庚○○見依照左轉專用燈號指示進行左轉彎，且係跟著前車
      進行左轉彎時，遭被告戊○○所駕之車輛自車身右側方撞
      擊之情，被告庚○○依照號誌指示行車且無法預料被告戊○○自遠處高速闖越紅燈而來之情形，因本件事故之發生
      係在一瞬間，事出突然，依事故發生之客觀情狀，並無積
      極證據足認被告庚○○於發現被告戊○○違規之事實已極
      明顯時，尚有充足之反應時間可以採取適當之措施以避免
      發生交通事故之結果，況本件被告庚○○既係依號誌之指
      示行駛，被告庚○○依交通法規「信賴原則」之法則，對
      被告戊○○猝不及防之闖越紅燈違規行駛以致肇事狀況，
      顯非其所能注意，是本件公訴人認被告庚○○有疏於注意
      車前狀況並隨時採取必要之安全措施云云，似有誤會。是
      依前揭說明，被告庚○○之行為無客觀之可責性，要難認
      被告庚○○有何未注意車前狀況之過失，自不得科以過失
      之罪責甚明。
（三）雖被告庚○○曾於警詢中陳稱：「……於路口我見號誌為
      綠燈，我見無車左轉……。」等語（見警卷第四九頁），
      然被告庚○○另於警詢中已供稱：「……我見號誌為箭頭
      左轉號誌時我就左轉……」等語（見警卷第三四頁），並
      於偵、審中均否認有何違規提早左轉之情事，且參照上揭
      臺灣省臺中市區車輛行車事故鑑定委員會之分析意見（二
      ）所載：「劉車於交岔路口其遵行號誌應係『左轉箭頭綠
      併圓形紅燈』，其號誌轉換順序係在『直行箭頭綠燈』→
      『黃燈』→『圓形紅燈』之後……。」等語，則被告庚○○上揭所謂「綠燈」等語，依常理判斷，究其真意應係指
      「左轉綠燈」而言，是亦難以此認定被告庚○○有違規提
      早左轉之情事。從而，被告庚○○上揭所辯，應屬可採。
五、綜上所述，依公訴人所舉之證據尚不足證明被告庚○○有上
    揭犯過失傷害之犯行，本件被告庚○○依號誌燈行駛，為享
    有路權行駛之一方，並已盡相當之注意義務，又依當時之情
    形，被告庚○○並未有何未注意車前狀況之情事，其對本件
    事故之發生應無過失可言。此外，本院查無其他積極證據足
    資證明被告庚○○有何過失行為致被告戊○○受傷之犯行，
    揆諸前揭法條及判例意旨，爰依法諭知被告庚○○無罪之判
    決。
據上論斷，應依刑事訴訟法第二百九十九條第一項前段、第三百
零一條第一項，刑法第二條第一項前段、刑法第二百八十四條第
一項前段、第一百六十四條第二項、（修正前）第五十五條、第
一百六十七條、（修正前）第四十一條第一項前段，罰金罰鍰提
高標準條例第一條前段、修正前罰金罰鍰提高標準條例第二條，
現行法規所定貨幣單位折算新台幣條例第二條，判決如主文。
中    華    民    國    95    年    10    月    26    日
               刑事第十一庭    審判長法  官   吳進發
                                     法  官   丁智慧
                                     法  官   王世華
上正本證明與原本無異。
如不服本判決，應於送達後十日內向本院提出上訴狀（須附繕本
），上訴於臺灣高等法院臺中分院。
                                     書記官   劉易柔
中    華    民    國    95    年    10    月    26    日
附錄論罪科刑法條
刑法第二百八十四條第一項：
因過失傷害人者，處六月以下有期徒刑，拘役或五百元以下罰金
，致重傷者，處一年以下有期徒刑、拘役或五百元以下罰金。
刑法第一百六十四條
藏匿犯人或依法逮捕拘禁之脫逃人或使之隱避者，處二年以下有
期徒刑、拘役或五百元以下罰金。
意圖犯前項之罪而頂替者，亦同。


司法院資訊處製作；財團法人民間司法改革基金會備份。
